【裁判字號】    97,抗,98
【裁判日期】    970328
【裁判案由】    假扣押
【裁判全文】
臺灣高等法院高雄分院民事裁定            97年度抗字第98號
抗  告  人  甲○○
相  對  人  乙○○
上列當事人間聲請假扣押事件，抗告人對於民國97年2 月21日臺
灣高雄地方法院97年度裁全字第1670號裁定，提起抗告，本院裁
定如下：
    主  文
原裁定廢棄。
相對人在第一審之聲請駁回。
聲請及抗告訴訟費用均由相對人負擔。
      理    由
一、本件抗告意旨略以：依民事訴訟法第253 條規定，當事人不
    得就已起訴之事件，於訴訟繫屬中更行起訴。本件相對人就
    聲請假扣押之事實，已提起民事訴訟，並經原審於民國96年
    9 月18日以96年度雄小字第5017號民事判決抗告人應給付相
    對人新台幣（下同）3,000 元，茲相對人再以相同之事實及
    理由聲請本件假扣押，已違反上開一事不再理原則之規定，
    原審准許相對人假扣押之聲請，於法不合，為此，求予廢棄
    原裁定等語。
二、按請求及假扣押之原因，應釋明之；前項釋明如有不足，而
    債權人陳明願供擔保或法院認為適當者，法院得定相當之擔
    保，命供擔保後為假扣押，民事訴訟法第526 條第1 項、第
    2 項定有明文。次按新修正民事訴訟法第526 條第2 項，已
    將「債權人雖未為前項釋明，如就債務人所應受之損害已供
    法院所定之擔保者，得命為假扣押」之規定，修正為「前項
    釋明如有不足，而債權人陳明願供擔保或法院認為適當者，
    法院得定相當之擔保，命供擔保後為假扣押」，以與同條第
    一項規定「請求及假扣押之原因，應釋明之」相呼應。是債
    權人聲請假扣押，應就其請求及假扣押之原因加以釋明，必
    因釋明而有不足，經債權人陳明願供擔保或法院認為適當者
    ，始得命供擔保後為假扣押。若債權人就其假扣押之原因絲
    毫未予釋明，縱就債務人所應受之損害陳明願供擔保，仍不
    得認該擔保已補釋明之欠缺，其假扣押之聲請應不予准許（
    最高法院94年度台抗字第156 號、94年度台抗字第665 號裁
    定參照）。經查，本件相對人主張抗告人於95年9 月14日及
    15日在雅虎奇摩網站家族網頁「文化師苑社區」之討論區誹
    謗伊，伊對抗告人有10萬元之損害賠償請求權，聲請就抗告
    人之財產在10萬元範圍內為假扣押，業據其提出刑事判決書
    及假扣押裁定聲請書等為證，是相對人雖就請求之原因，已
    為釋明，惟就抗告人是否有隱匿財產之情事，致有「日後不
    能強制執行或甚難執行之虞」之假扣押原因，僅於原審聲請
    民事假扣押狀中陳述「頃聞相對人（即抗告人）近日有脫產
    之嫌，惟恐日後有不能或甚難強制執行之虞」等語，而未為
    任何釋明。依前揭說明，法院尚不得遽為假扣押之裁定。原
    審未察相對人就假扣押原因全然未為釋明，即依相對人之聲
    請，裁定准許相對人供擔保後得就相對人之財產為假扣押，
    核有違誤。是本件抗告為有理由，應由本院將原裁定廢棄，
    並駁回相對人假扣押之聲請。
三、據上論結，本件抗告為有理由，爰依民事訴訟法第492條、
    第95條、第78條，裁定如主文。
中    華    民    國    97    年    3     月    28    日
                            民事第三庭
                                審判長法官  張國彬
                                法      官  吳登輝
                                法      官  鄭月霞
以上正本證明與原本無異。
本件不得再抗告。
中    華    民    國    97    年    3     月    28    日
                                書  記  官  吳新貞


司法院資訊處製作；財團法人民間司法改革基金會備份。
